【裁判字號】    98,交聲,369
【裁判日期】    981030
【裁判案由】    違反道路交通管理處罰條例聲明異議
【裁判全文】
臺灣花蓮地方法院交通事件裁定         98年度交聲字第369號
原處分機關  交通部公路總局臺北區監理所花蓮監理站
異  議  人
即受處分人  甲○○
上列異議人因違反道路交通管理處罰條例案件，對於交通部公路
總局臺北區監理所花蓮監理站於中華民國98年10月13日所為之處
分（原處分案號：花監違字第裁44-P00000000號），聲明異議，
本院裁定如下：
    主  文
原處分關於汽車駕駛人酒精濃度超過規定標準，罰鍰新臺幣肆萬
伍仟元之部分撤銷。
上開撤銷部分，不罰。
其餘異議駁回。
    理  由
一、原處分意旨略以：異議人即受處分人甲○○經警舉發於民國
    98年3月15日凌晨1時30分許，因酒後騎乘車號AR7－490號普
    通重型機車，行經花蓮縣卓溪鄉縣75號由北往南方向
    之南下車道7.8 公里處（崙天段），無故自摔，致搭載之高
    正一、包逸華均受有傷害，嗣經警前往處理，並將異議人等
    送醫急救，經醫院抽血檢驗結果，並測得異議人血液中酒精
    濃度高達每公升104mg/dl（換算為吐氣中酒精濃度約為每公
    升0.52)毫克，原處分機關依道路交通管理處罰條例第35 條
    第1項第1款之規定，於同年10月13日，裁處異議人罰鍰新臺
    幣（下同）45,000元、吊扣駕駛執照24個月，並依同條例第
    24 條規定施以道安講習之處分等語。
二、異議意旨則以：異議人已因同一酒後駕車之違規行為，經警
    移送法辦，並由臺灣花蓮地方法院檢察署檢察官以98年度偵
    字第2929 號為緩起訴處分，期間1年，並命異議人應自處分
    確定日起2個月內，向犯罪被害人保護協會花蓮分會支付30,
    000 元，但原處分機關竟仍裁處異議人罰鍰，有違行政罰法
    第26條第1 項所規定之「一事不二罰」原則，爰為此聲明異
    議，請求撤銷原處分等語。
三、本件移送單位為交通部公路總局臺北區監理所花蓮監理站玉
    里分站，惟裁決書所示之裁決機關則為交通部公路總局臺北
    區監理所花蓮監理站，是本件之原處分機關仍應認係花蓮監
    理站，核先敘明。
四、異議人對於本件酒後駕車之事實並不爭執，且有舉發違反道
    路交通管理事件通知單1 紙在卷可憑；又異議人同一飲酒駕
    車之行為，因同時觸犯刑法第185條之3之公共危險罪，業經
    臺灣花蓮地方法院檢察署檢察官於98年7月25日，以98 年度
    偵字第2929號為緩起訴處分，於98年9月7日確定，緩起訴期
    間為1年，異議人並已依緩起訴處分，向上開分會支付30,00
    0 元等情，有上開緩起訴處分書、臺灣花蓮地方法院檢察署
    檢察官執行緩起訴處分命令通知書、郵政劃撥儲金存款收據
    影本、臺灣高等法院被告前案紀錄表各1 份在卷可稽，是異
    議人因本件同一酒醉駕車之違規行為，經原處分機關予以裁
    罰，並經檢察官為緩起訴處分之事實，首堪確認。
五、按汽車駕駛人，駕駛汽車經測試檢定有酒精濃度超過規定標
    準之情形者，處15,000元以上60,000元以下罰鍰，並當場移
    置保管該汽車及吊扣其駕駛執照1 年；因而肇事致人受傷者
    ，並吊扣其駕駛執照2 年；致人重傷或死亡者，吊銷其駕駛
    執照，並不得再考領；而汽車駕駛人飲用酒類後其吐氣所含
    酒精濃度超過每公升0.25毫克（MG/L）或血液中酒精濃度超
    過百分之0.05以上者，不得駕車。道路交通管理處罰條例第
    35條第1項第1款、道路交通安全規則第114條第2款分別定有
    明文。
六、經查：
（一）本件裁決書開立日期為98年10月13日，異議人之母蕭錦鳳
      則於同日收受一節，有該裁決書及送達證書各1 份可稽，
      且該送達證書上並無任何郵寄日期之郵政戳章，裁決書中
      舉發違規事實欄內係記載酒精濃度超過規定標準（0.55以
      上），裁處之罰鍰亦與依違反道路交通管理事件統一裁罰
      基準及處理細則規定所制定之違反道路交通管理事件之統
      一裁罰基準表所示就機器腳踏車駕駛人吐氣所含酒精濃度
      超過每公升0.55毫克以上，而於期限內繳納或到案聽候裁
      決者所訂之裁罰數額相符，是本件應係異議人委由其母於
      開立日期到案聽候裁決，並由原處分機關承辦人自行送達
      無訛。惟異議人經醫院抽血檢驗之血液中酒精濃度，係10
      4mg/dl一節，有異議人就醫時之佛教慈濟綜合醫院玉里分
      院檢驗科藥物濃度檢驗報告影本1 份為憑，以此換算，異
      議人為警掣單告發時血液中酒精濃度為百分之 0.104，吐
      氣中酒精濃度則約為每公升0.52毫克，且本件舉發違反道
      路交通管理事件通知單影本亦已載明之，是異議人吐氣中
      酒精濃度或血液中酒精濃度，均未超過每公升0.55毫克或
      百分之0.11以上，足認本件裁決書之舉發違規事實欄內就
      此部分之記載，即屬有誤，自不得據以裁處異議人罰鍰45
      ,000元，是本件就罰鍰部分，即應適用上開基準表所示「
      駕駛人其吐氣所含酒精濃度超過每公升0.4 毫克以上未滿
      0.55毫克或血液中酒精濃度超過百分之0.08以上未滿0.11
      」，違規車種為「機器腳踏車」，且「於期限內繳納或到
      案聽候裁決」之情形，裁處異議人罰鍰30,000元，應先指
      明。
（二）按行政罰法第26條第1 項規定：「一行為同時觸犯刑事法
      律及違反行政法上義務規定者，依刑事法律處罰之。但其
      行為應處以其他種類行政罰或得沒入之物而未經法院宣告
      沒收者，亦得裁處之。」，究其立法目的，一行為同時觸
      犯刑事法律及違反行政法上義務規定時，由於刑罰與行政
      罰同屬對不法行為之制裁，而刑罰之懲罰作用較強，故依
      刑事法律處罰，即足資警惕時，實無一事二罰再處行政罰
      之必要，且刑事法律處罰，由法院依法定程式為之，較符
      合正當法律秩序，應予優先適用，但罰鍰以外之沒入或其
      他種類行政罰，因兼具維護公共秩序之作用，為達行政目
      的，行政機關仍得併予裁處。於酒後駕車而涉犯醉態駕駛
      之公共危險罪，經檢察官為緩起訴處分，並命被告向公庫
      或指定之公益團體、地方自治團體支付一定金額之情形，
      係被告履行檢察官為緩起訴處分命令之捐款條件，此等命
      令名義上雖非刑罰，但仍是一種特殊的處遇措施，造成被
      告之財產減少，性質上亦屬干預人民自由之處分，與刑事
      制裁無異，實質上應認係刑事處罰。故檢察官為緩起訴處
      分並命向公益團體捐款者，其捐款解釋上，亦屬道路交通
      管理處罰條例第35條第8項所規定之罰金。
（三）查異議人業已因本件酒後駕車之違規行為，向上開分會支
      付30,000元之緩起訴處分金一節，已如上述，而該筆支付
      金額並等同於上揭經本院認定本件依上開基準表所應裁處
      之罰鍰數額，基於一事不二罰之規定，即毋庸再行處以罰
      鍰；因此，異議人本件就罰鍰部分之異議，為有理由，應
      予撤銷並諭知不罰。另原處分有關吊扣駕駛執照24個月以
      及施以道路安全講習部分，性質與罰鍰不同，且兼具維護
      公共秩序之作用，為達行政目的，行政機關仍得併予裁處
      ，是該部分處分並無違法或不當之處，此部分異議為無理
      由，應予駁回。
七、據上論斷，應依道路交通案件處理辦法第19條、第20條前段
    ，裁定如主文。
中    華    民    國    98    年    10    月    30    日
                  交通法庭      法  官  黃鴻達
上列正本證明與原本無異。
如對本裁定不服，應於送達後5 日內，向本院提出抗告狀（應抄
附繕本）。
中    華    民    國    98    年    10    月    30    日
                                書記官


司法院資訊處製作；財團法人民間司法改革基金會備份。
